臺灣高雄地方法院民事判決
111年度訴字第482號
原      告  花妤臻  



訴訟代理人  林煥程律師
被      告  周立礴  

            田育珈  


前二人共同
訴訟代理人  鄭國安律師、謝孟璇律師、劉怡孜律師
上列當事人間清償債務等事件，本院於民國111年10月19日言詞
辯論終結，判決如下：
    主  文
被告周立礴、田育珈應給付原告新臺幣貳佰肆拾陸萬元，及自民
國一一○年十二月五日起至清償日止，按年息百分之五計算之利
息。
被告田育珈應給付原告新臺幣參拾萬元，及自民國一一○年十二
月五日起至清償日止，按年息百分之五計算之利息。
原告其餘之訴駁回。
訴訟費用由被告田育珈負擔百分之五十三，周立礴負擔百分之四
十二，餘由原告負擔。
本判決第一項、第二項於原告分別以新臺幣捌拾貳萬元、新臺幣
壹拾萬元供擔保後，得假執行。但被告如各以新臺幣貳佰肆拾陸
萬元、參拾萬元，為原告預供擔保後，得免為假執行。
原告其餘假執行之聲請駁回。
    事實及理由
一、原告主張：被告田育珈、周立礴於民國109年6月2日以購置
    遊覽車為由，共同向原告借貸新臺幣（下同）200萬元，原
    告業於同日匯款200萬元至周立礴之郵局帳戶（下稱系爭200
    萬元匯款），被告2人遂以該筆資金購買車號000-00遊覽車
    經營「珈俊旅遊」。被告2人另於109年10月8日以償還田育
    珈對詹怡婷之債務為由，共同向原告借款30萬元，原告已於
    同日匯款30萬元至詹怡婷之帳戶（下稱系爭30萬元匯款）。
    被告2人復以購置坐落臺南市鹽水區之土地為由，共同向原
    告借款15萬元、75萬元（合計85萬元），原告於110年8月17
    日、9月28日委由訴外人即原告之同居人卓酩紘匯款15萬元
    （下稱系爭15萬元匯款）、70萬元（下稱系爭70萬元匯款）
    至周立礴之郵局帳戶，扣除被告2人於110年10月8日償還之2
    4萬元後，被告2人尚欠原告291萬元（200萬+30萬+15萬+70
    萬-24萬=291萬），詎被告2人經原告多次口頭、致電及以Li
    ne催告，並於110年11月4日向被告2人送達催告返還上開291
    萬元之存證信函，仍拒不返還。又倘認兩造間借貸關係不存
    在，周立礴收受原告匯至其郵局帳戶之系爭200萬元、15萬
    元、70萬元之匯款扣除已返還之24萬元後共261萬元（200+1
    5+70-24=261）即無法律上原因，應屬不當得利；田育珈因
    原告以系爭30萬元匯款代其清償對詹怡婷之債務，亦無法律
    上原因，應屬不當得利等語，爰依據消費借貸關係，先位聲
    明：（一）周立礴、田育珈應給付原告291萬元，及自110年
    12月5日起至清償日止，按年息5%計算之利息；（二）願供
    擔保請准宣告假執行。並依據不當得利關係，備位聲明：（
    一）周立礴應給付原告261萬元，及自起訴狀繕本送達翌日
    起至清償日止，按年息5%計算之利息；（二）田育珈應給付
    原告30萬元，及自起訴狀繕本送達翌日起至清償日止，按年
    息5%計算之利息；（三）願供擔保請准宣告假執行。
二、被告則以：（一）系爭200萬元匯款係訴外人「劉俊麟」為
    經營遊覽車事業向原告所借。田育珈與劉俊麟於109年間，
    經由朋友認識原告與卓酩紘，幾次聚會席間，劉俊麟提及其
    欲投資遊覽車，原告即表示要「相添」（台語）50萬元，後
    提高到200萬元，並透過Line向田育珈索取帳戶，當時因劉
    俊麟與田育珈債信不良，且田育珈一直借用周立礴之郵局帳
    戶，乃提供該郵局帳戶給原告。周立礴收受系爭200萬元匯
    款後，即代劉俊麟於109年6月5日、29日匯款150萬元、120
    萬元給訴外人新臺灣觀光遊覽汽車股份有限公司。劉俊麟當
    初因原告說不用寫借據，且未請求股份，誤以為原告是贈與
    之意，但其現願向原告清償或充當原告合夥入股計算損益。
    遊覽車事業為劉俊麟所經營，珈俊旅遊亦與周立礴無關，周
    立礴並無可能為劉俊麟借款系爭200萬元。（二)系爭30萬元
    匯款係「劉俊麟」為向詹怡婷清償借款向原告所借之款項，
    劉俊麟因經營遊覽車事業曾向詹怡婷借款30萬元，本欲清償
    ，然原告表示投資事業應留有一定資金以便周轉，遂直接為
    劉俊麟匯系爭30萬元匯款給詹怡婷。詹怡婷為劉俊麟之友，
    與周立礴並不相識，周立礴不可能無償代劉俊麟清償而向原
    告借款。(三)系爭15萬元匯款係因被告2人於嘉義住處設有
    私廟，原告、卓酩紘認識被告2人及劉俊麟時，因卓酩紘患
    有疾病，雙方透過信仰日漸交好，卓酩紘亦多次住在被告2
    人家中，原告、卓酩紘因此對被告2人抱有感恩，才會贊助1
    5萬元舉辦私廟活動，與購買土地無關，因此原告與卓酩紘
    從未請求田育珈返還系爭15萬元匯款。(四)系爭70萬元匯款
    係「卓酩紘」曾表示要買地捐給被告2人建設私廟，而匯系
    爭70萬元匯款充當訂金，詎事後為原告發現而阻止，卓酩紘
    只好向被告2人表示改買臺南市鹽水區之土地，因鹽水區土
    地只需付訂金46萬元，田育珈因此先匯回24萬元。(五)田育
    珈因債信不良，長期借用周立礴之郵局帳戶，周立礴則是使
    用自己之薪轉帳戶，而田育珈與劉俊麟為多年好友，劉俊麟
    因有債信問題，向原告借款後，請田育珈提供周立礴之帳戶
    以便匯款，後再請周立礴代為匯出，不得僅憑金流認定周立
    礴為借款人，或返還不當得利等語，資為抗辯，並聲明：（
    一）原告之訴駁回。（二）如受不利判決，願供擔保請准宣
    告免為假執行。
三、兩造不爭執事項：
(一)原告於109年6月2日匯款200萬元至周立礴之郵局帳戶（即系
    爭200萬元匯款）。
(二)原告於109年10月8日匯款30萬元至詹怡婷之帳戶（即系爭30
    萬元匯款）。
(三)原告於110年8月17日匯款15萬元至周立礴之郵局帳戶（即系
    爭15萬元匯款）。
(四)原告於110年9月28日委由同居人卓酩紘匯款70萬元至周立礴
    之郵局帳戶（即系爭70萬元匯款）。
(五)原告業於110年11月4日向被告送達催告返還291萬元之意思
    表示。「若（假設）」被告應依消費借貸關係清償上開借款
    ，兩造均同意被告應於「110年11月4日」前清償借款，並自
    「110年12月5日」起算遲延利息。
四、本件之爭點：
(一)原告基於消費借貸關係，請求被告返還系爭200萬元、30萬
    元、15萬元、70萬元匯款（扣除已返還之24萬）之借款，有
    無理由？
(二)若原告與「任一」被告間「並無」前(一)之消費借貸關係，
    原告基於不當得利關係，請求周立礴返還261萬元、田育珈
    返還30萬元，有無理由？
五、本院得心證之理由
(一)原告基於消費借貸關係，請求被告返還系爭200萬元、30萬
    元、15萬元、70萬元匯款（扣除已返還之24萬）之借款，有
    無理由？
 1、按稱消費借貸者，謂當事人一方移轉金錢或其他代替物之所
    有權於他方，而約定他方以種類、品質、數量相同之物返還
    之契約，民法第474條第1項定有明文。次按稱消費借貸者，
    於當事人間必本於借貸之意思合致，而有移轉金錢或其他代
    替物之所有權於他方之行為，始得當之。是以消費借貸，因
    交付金錢之原因多端，除有金錢之交付外，尚須本於借貸之
    意思而為交付，方克成立。倘當事人主張與他方有消費借貸
    關係存在者，自應就該借貸意思互相表示合致及借款業已交
    付之事實，均負舉證之責任，其僅證明有金錢之交付，未能
    證明借貸意思表示合致者，仍不能認為有該借貸關係存在（
    最高法院98年度台上字第1045號民事判決意旨參照）。又主
    張有消費借貸關係存在事實之原告，於被告未自認下，須就
    此項利己事實證明至使法院就其存在達到確信之程度，始可
    謂已盡其依民事訴訟法第277條前段規定之舉證行為責任。
    又原告就上揭利己之待證事實，茍能證明在經驗法則或論理
    法則上，足以推認該待證事實存在之間接事實，即無不可，
    非以直接證明該待證事實為必要（同法第282條規定參照）
    。此時原不負舉證責任之被告，可就與上開事實不能併存之
    他項事實，為相當於本證（等同於同法第281條所稱之「反
    證」）之舉證活動而予以推翻，例如證明消費借貸關係之事
    實存在於其與第三人間；亦可另證明在經驗法則或論理法則
    上，足以動搖法院原已形成確信心證之他項間接事實，使消
    費借貸關係是否存在，回復至真偽不明之狀態，此際主張該
    事實存在之原告自應再為舉證，否則該待證事實尚難認為真
    正（最高法院103年度台上字第1637號民事判決關於借名委
    任之舉證分配參照）。
 2、經查，前述兩造不爭執事項(一)至(五)之事實，為兩造所不
    爭執（見本院卷二第60頁），應為事實。而原告、卓酩紘（
    原名卓輝麟）離婚後為同居關係及卓酩紘於111年5月31日死
    亡等情，有原告之戶籍謄本、卓酩紘個人改名及基本資料查
    詢結果單（見本院卷一第93頁、卷二第119頁至第111頁）可
    證，足以認定。田育珈、周立礴間為配偶關係，周立礴之戶
    籍地址設於高雄市○○區○○街00巷00號等情，有其2人之戶籍
    謄本（見本院卷一第95頁至第97頁）可稽，亦堪認定。
 3、原告請求被告2人返還系爭200萬元匯款之借款部分：
 (1)依①前述兩造不爭執事項(一)、(五)之事實，及②原告匯款系爭200萬元匯款之前，田育珈與使用卓酩紘Line帳號之原告以Line聯絡表示：「匯款要電話號碼0000000000。（原告：這個電話是誰的問問）我的啊。（田育珈傳送上有「珈俊旅遊」、「田育珈0000000000、0000000000」、「@pkb3213j」之名片圖檔）不是美女的啦，哈哈。（原告：好的帳號是威威的，電話是姊姊的）對，威威的電話0000000000）（原告傳送系爭200萬元匯款之匯款單圖檔）」等語（下稱「系爭200萬元Line訊息」，見本院卷一第23頁至第24頁，其中「威威」係指「周立礴」）、③證人林宛慧於本院證稱：我曾跟原告去嘉義的宮廟，當時有被告2人、我、原告在場，原告問周立礴說200萬元什麼時候要還，大部分都是田育珈在發言，田育珈有問周立礴什麼時候要還，周立礴當時回答說要給他一點時間等語（見本院卷二第127頁至第128頁）、④卓酩紘於111年5月13日所提出之聲明書載稱：「本人卓配紘為花妤臻之同居人，並與周立礴、田育珈夫妻相識，四人因信仰緣故而相熟。於民國（下同）109年6月間，田育珈、周立礴於前述四人聚會時，為購置遊覽車而向花妤臻商借新台幣（下同）200萬元，花妤臻並於本人陪同下至台北富邦銀行將200萬元匯至周立礴郵局帳戶。」等語（見本院卷二第53頁），堪認原告主張被告2人於109年6月2日以購置遊覽車為由，向原告借貸200萬元，經原告以系爭200萬元匯款之方式交付借款等情，應為事實。是原告基於消費借貸關係，請求被告返還系爭200萬元匯款之借款及自110年12月5日起算之遲延利息，應有理由。
 (2)被告雖執前詞置辯，並辯稱：原告所提之系爭200萬元Line
    訊息係田育珈與卓酩紘間之Line對話，而非與原告間之Line
    對話，且只提到匯款時要提供電話號碼，又原告或卓酩紘並
    無在其他Line訊息向被告催討系爭200萬元匯款，再者，在
    原告所提出之Line訊息中，卓酩紘關心遊覽車經營情況與所
    有權歸屬，與證人劉俊麟所證稱之合夥入股較為相近，並非
    借款，否則田育珈無須說明營運狀況及提供帳目明細，卓酩
    紘也不會稱「車子持有產權是我們這邊不是新台灣吧」，至
    於證人林宛慧所述只有事後聽聞，且其證詞偏頗，作證過程
    時常猶豫、無法肯定，指認當天與其交談之男子係劉俊麟而
    非周立礴，周立礴於109年7月22日與卓酩紘初次見面，卓酩
    紘於110年10月15日向周立礴表示：「我跟育珈的事你知道
    嗎，有金錢借貸關係，金流都是匯到你的帳戶」、「我和小
    臻（即原告）的金流都是經過你的帳戶，你不可能都不知情
    吧」等語（見本院卷二第77頁至第79頁），顯見原告及卓酩
    紘只與田育珈及劉俊麟接洽聯繫，否則不會以匯款至周立礴
    帳戶之事質疑周立礴不可能都不知情云云。惟查：
　①原告、卓酩紘離婚後為同居關係，業如前述，且原告所提出
    之以卓酩紘之Line帳戶與田育珈之Line對話中，被告亦不否
    認有原告與田育珈之Line對話（見本院卷二第167頁），堪
    認原告確有可能使用卓酩紘之Line帳戶與被告聯絡。
　②原告於110年10月1日以卓酩紘Line帳號與田育珈聯絡時表示
    ：「姊有一事想問問，關於疫情前遊覽車的收入金流問題的
    部份是要給留母娘使用的，母娘跟我借20萬是沒問題，但我
    有想問的地方，之前遊覽車的部分收入理論上應該是要夠才
    對，我沒有其他意思，只是有疑問才會想詢問。（田育珈：
    之前都夠，我等等拍給你看，那20萬是預備用的，不一定會
    用到，如果沒有用到，環島回來，我會還你）（田育珈傳送
    帳冊圖檔5張）（田育珈：這裡面的錢有些不能動）」等語
    （見本院卷二第39頁）、卓酩紘於110年10月7日以其Line帳
    號與田育珈聯絡時表示：「在家嗎？有事要先詢問（田育珈
    ：在家）可以提供遊覽車買賣契約書嗎（田育珈：那是什麼
    東西）你買遊覽車的合約書（田育珈：我找一下）好的（田
    育珈：買方賣方同一家公司，當初好像辦資料轉移，我問老
    闆娘，等我）（田育珈傳送卓春指新台灣Line訊息擷圖）」
    等語（見本院卷二第45頁），及「珈俊旅遊」Facebook粉絲
    專頁載稱：「在地服務，大寮區瑞隆街46巷11號，00000000
    00」、「周威威推薦了珈俊旅遊-機場接送。2020年10月16
    日。車子很新，司機技術一流，服務親切，下次出遊一定要
    再找你們」等語（見本院卷二第161頁至第163頁）堪認田育
    珈為珈俊旅遊遊覽車事業之實際經營（之一）者，並以其手
    機號碼「0000000000」及其配偶周立礴之戶籍地址「大寮區
    瑞隆街46巷11號」作為業務聯繫使用，應有原告所指之其因
    珈俊旅遊遊覽車事業而向原告借款週轉之動機、目的及必要
    。又一般金融業或民間貸款要求債務人提供財產狀況之事實
    ，從外觀上通常只會被評價為是為了解債權能否順利回收而
    己，顯少有被認為是為了與債務人合夥之目的，準此，原告
    關心遊覽車經營情況與所有權歸屬等，依一般債權人查詢債
    務人之財產目的之常情，應僅係原告為了解系爭200萬元匯
    款之債權是否能順利回收而己，而非為了「合夥」「珈俊旅
    遊」遊覽車事業。
　③證人劉俊麟雖於本院證述：我要買遊覽車，因債信不良而提
    供周立礴帳戶給原告匯款，我要寫借條跟本票向原告借或讓
    原告入股，但原告說不用，原告是拿200萬元給我創業，沒
    有表態是要送我的還是借我的，或者是要入股的，原告後來
    沒有跟我請求任何股份的權利，我於原告匯系爭200萬元匯
    款之前3個月有去環島過一次，原告說我創業辛苦，這筆錢
    不需要我還，車子買了好好經營，如果是用借的我願意還原
    告，如果是用入股的，要看怎麼平均分配所有遊覽車的損失
    云云，惟依系爭200萬元Line訊息、卓酩紘110年10月7日與
    田育珈之Line訊息，並無一語提及「劉俊麟」，堪認原告並
    無將系爭200萬元匯款借款或贈與或合夥「劉俊麟」之可能
    。縱認劉俊麟亦為珈俊旅遊遊覽車事業之實際經營之一，亦
    顯係由另一實際經營者田育珈及田育珈之配偶周立礴出面向
    原告借款系爭200萬元匯款（詳前述），而非由「劉俊麟」
    出面借款。且依原告並非億萬富豪，與劉俊麟非親非故，系
    爭200萬元匯款數額係200萬元而非200元之情形，可見劉俊
    麟證述原告有可能是贈與劉俊麟200萬元云云，與常情顯有
    不符，並非事實。又原告與劉俊麟並無信任關係，且系爭20
    0萬元匯款數額係200萬元並非200元，而原告亦從未自劉俊
    麟所述之「遊覽車事業」分得紅利或分擔損失，更無任何原
    告與劉俊麟合夥之事證，堪認劉俊麟證述原告「也有可能是
    以200萬元加入合夥」之情節，係屬虛偽。
　④被告所辯就系爭200萬元匯款，周立礴僅有出借帳戶供田育珈
    使用之情節，與系爭200萬元Line訊息中有「（原告：好的
    帳號是威威的，電話是姊姊的）對，威威的電話0000000000
    ）」等語（見本院卷一第23頁至第24頁）、證人林宛慧於本
    院證稱：原告問周立礴說200萬元什麼時候要還，大部分都
    是田育珈在發言，田育珈有問周立礴什麼時候要還，周立礴
    當時回答說要給他一點時間等語（見本院卷二第127頁至第1
    28頁）、卓酩紘於111年5月13日所提出之聲明書載稱：「…
    田育珈、周立礴於前述四人聚會時，為購置遊覽車而向花妤
    臻商借新台幣（下同）200萬元…」等語（見本院卷二第53頁
    ）不符，且原告、田育珈、周立礴均知田育珈之債信不良始
    借用周立礴之郵局帳戶，原告既知田育珈之債信不良，若非
    由其配偶周立礴共同出面借款，原告豈會輕易將鉅額200萬
    元借給債信不良之田育珈一人。
　⑤證人林宛慧證述其在被告2人所設嘉義私廟見聞之事實，並非
    傳聞證據，而其作證過程縱有猶豫、無法肯定，亦有可能是
    其個性或記憶所致，況且其正確指認出被告訴訟代理人當庭
    提出之照片中之田育珈，可見其證述之情節，應為事實。至
    於證人林宛慧指認照片中之周立礴雖有錯誤（其指認之人實
    為劉俊麟），但此顯係因該張照片共有11人分2邊站立，而
    與周立礴身形極為相像之劉俊麟，竟與田育珈均身穿極為類
    似之白色T-shirt，並竟緊鄰田育珈，且與田育珈動作一致
    均拉一個小女孩在身前，反而周立礴站在另一邊與另一群人
    緊靠，始致證人林宛慧指認照片中之周立礴有所錯誤，不能
    據此認為證人林宛慧證述其於被告2人所設嘉義私廟見聞之
    事實為假。
　⑥卓酩紘於110年10月15日向周立礴表示：「我跟育珈的事你知
    道嗎，有金錢借貸關係，金流都是匯到你的帳戶」、「我和
    小臻（即原告）的金流都是經過你的帳戶，你不可能都不知
    情吧」等語（見本院卷二第77頁至第79頁），顯是卓酩紘在
    原告上揭借款僅有口頭而無借據可以證明，而被告2人又否
    認周立礴有共同借款下，以至少有金流可以證明周立礴之一
    概否認（即其所謂「不可能都不知情吧」）不合經驗法則及
    論理法則而己，無從由卓酩紘上揭言詞證明周立礴並無共同
    借款。
 4、原告請求被告2人返還系爭30萬元匯款之借款部分：
 (1)依前述兩造不爭執事項(二)、(五)之事實，及系爭30萬元匯
    款之匯款單2張（各15萬元）上均載明「詹怡婷」、「田育
    珈」等語（見本院卷一第29頁），堪認原告主張田育珈於10
    9年10月8日以償還田育珈對詹怡婷之債務為由，向原告借款
    30萬元，經原告以系爭30萬元匯款之方式交付借款等情，應
    為事實。是原告基於消費借貸關係，請求田育珈返還系爭30
    萬元匯款之借款及自110年12月5日起算之遲延利息，應有理
    由。
 (2)原告雖主張周立礴亦為系爭30萬元匯款之共同借款人云云。
    惟系爭30萬元匯款之匯款單2張（各15萬元）上並未有「周
    立礴」之記載（見本院卷一第29頁），且關於周立礴為系爭
    30萬元匯款之共同借款人之情節，除卓酩紘於111年5月13日
    所提出之聲明書載稱：「…又於110年10月8日間，周立礴與
    田育珈又向花妤臻借貸30萬元田育珈並要求將款項無摺存入
    詹怡婷之帳戶，本人亦陪同花妤臻至郵局辦理。…」等語（
    見本院卷二第53頁）以外，並無其他佐證，自不能單憑卓酩
    紘上開聲明書為唯一證據，認定原告上揭主張為事實。
 (3)被告雖以證人劉俊麟之證述為據，辯稱：系爭30萬元匯款係
    原告贈與或借給劉俊麟供其經營遊覽車事業云云。惟查，證
    人劉俊麟於本院證稱：我跟詹怡婷借30萬元後，因疫情關係
    遊覽車收入減少，原告就先匯30萬元幫我還給詹怡婷，沒有
    表態這筆30萬元是要送我的還是要入股的，因為卓酩紘生病
    都是我們在照顧，所以原告才這樣做，並因這筆錢是原告跟
    田育珈電話聯絡，所以匯款單寫田育珈的名字云云（見本院
    卷二第101頁、第106頁至第107頁），核其證述「可能是贈
    與或可能是入股」之情節與前述系爭200萬元匯款之證述相
    似，自亦顯有與前述系爭200萬元匯款之證述相同之不合常
    情之處，應非事實。且證人劉俊麟上揭證述與系爭30萬元匯
    款之匯款單2張（各15萬元）上均載明「詹怡婷」、「田育
    珈」（見本院卷一第29頁）而無「劉俊麟」之文書證據不符
    ，亦完全無法解釋為何如此，堪認證人劉俊麟上揭證述，應
    屬虛偽。田育珈為珈俊旅遊遊覽車事業之實際經營者（之一
    ）等情，業如前述，其應有原告所指之其因珈俊旅遊遊覽車
    事業而向原告借款週轉之動機、目的及必要，且系爭30萬元
    匯款之匯款單2張（各15萬元）上均載明「詹怡婷」、「田
    育珈」等語（見本院卷一第29頁），並無記載「劉俊麟」，
    堪認原告並無將系爭30萬元匯款借款或贈與或合夥「劉俊麟
    」之可能，縱認劉俊麟亦為珈俊旅遊遊覽車事業之實際經營
    之一，系爭30萬元匯款亦顯係由「田育珈」出面向原告所借
    ，而非由「劉俊麟」出面所借。
 5、原告請求被告2人返還系爭15萬元匯款之借款部分：
 (1)原告雖主張被告2人向其借款系爭15萬元匯款云云。惟依前
    述兩造不爭執事項(三)之事實，至多僅能證明原告有交付系
    爭15萬元匯款給周立礴之事實，不能證明交付之原因；前述
    兩造不爭執事項(五)之事實，只能證明原告有催告之事實，
    不能證明有借貸關係存在；而卓酩紘於111年5月13日所提出
    之聲明書所載：「…周立礴與田育珈二人於110年8月間，在
    四人信仰聚會時，又以建廟為名義向花妤臻商借85萬元購置
    台南市鹽水區土地。因當時花妤臻公務繁忙，故委由本人於
    110年8月17日、同年9月28日分別至郵局及台北富邦銀行匯
    款至周立礴之郵局帳戶。」等語（見本院卷二第53頁）其中
    關於系爭15萬元匯款部分，並無其他證據佐證，是本件自不
    能僅憑上開聲明書即認定原告主張系爭15萬元匯款之「交付
    原因為借款關係」為事實。
 (2)且被告辯稱系爭15萬元匯款係原告為贊助被告2人於嘉義所
    設私廟活動之贈與等語，依兩造所述兩造因被告2人設於嘉
    義私廟之共同信仰而熟識之過程，及一般民間信仰捐助之金
    額，原告以系爭15萬元匯款贊助（贈與）被告2人於嘉義所
    設私廟活動，並非全無可能。原告主張系爭15萬元匯款之交
    付原因為借款關係，既無明確證據可以證明，而被告所辯又
    非毫無可能，自難認原告以消費借貸關係請求被告2人返還
    系爭15萬元匯款之借款為有理由。
 6、原告請求被告2人返還系爭70萬元匯款之借款部分：　　
 (1)依前述兩造不爭執事項(四)、(五)之事實，及田育珈於110
    年9月20日與原告以Line聯絡時表示：「小臻，我星期六早
    上要去找疫苗，那個土地資料我放在宮的廚房桌子下層，我
    有交代阿威，如果我怎麼了，4年後儲蓄險到期那筆錢要拿
    還給妳」等語（見本院卷二第51頁）、田育珈於110年10月7
    日與卓酩紘以Line聯絡時表示：「我不管小臻怎麼跟你說的
    ，我都無所謂，好吧惡人就我來擔，什麼我都不想解釋，也
    不想再講，因為我很累了，70萬給我一點時間我分期匯款給
    你，也麻煩你提供一個帳號給我，謝謝你一直以來的幫忙，
    以後照顧好自己，記得保重身體。至於土地問題，我明天會
    找代書再問清楚，看怎麼處理比較好」等語（見本院卷二第
    49頁）、田育珈與原告使用卓酩紘Line帳號聯絡時表示：「
    （原告：目前已付出46萬土地訂金，其他24萬餘款請先匯款
    還我，在來再告知46萬要如何規時間劃償還）我等等叫阿威
    去匯款（原告：ok…）」等語（見本院卷一第51頁）、證人
    林宛慧於本院證稱：有一次跟原告去嘉義的宮廟，原告拿了
    一張匯款單問田育珈說70萬元有沒有收到，田育珈就拿手機
    去查也有出示手機說確實有收到，原告就問田育珈70萬元什
    麼時候還，田育珈也是說給她一點時間，說有錢就會還，周
    立礴當時也在場等語（見本院卷二第129頁）、卓酩紘於111
    年5月13日所提出之聲明書載稱：「…周立礴與田育珈二人於
    110年8月間，在四人信仰聚會時，又以建廟為名義向花妤臻
    商借85萬元購置台南市鹽水區土地。因當時花妤臻公務繁忙
    ，故委由本人於110年8月17日、同年9月28日分別至郵局及
    台北富邦銀行匯款至周立礴之郵局帳戶。」等語（見本院卷
    二第53頁）其中70萬元部分，堪認原告主張被告2人以購置
    坐落臺南市鹽水區之土地為由，向原告借貸70萬元，經原告
    以系爭70萬元匯款之方式交付借款等情，應為事實。復依原
    告自承被告已清償系爭70萬元匯款其中24萬元之事實（見本
    院卷一第14頁）及田育珈與原告使用卓酩紘Line帳號聯絡時
    表示：「（原告：目前已付出46萬土地訂金，其他24萬餘款
    請先匯款還我，在來再告知46萬要如何規時間劃償還）我等
    等叫阿威去匯款（原告：ok…）」等語（見本院卷一第51頁
    ），堪認被告2人就系爭70萬元匯款已由周立礴（阿威）匯
    款清償其中24萬元。是原告基於消費借貸關係，請求被告2
    人返還系爭70萬元匯款之借款其中未清償之46萬元及自110
    年12月5日起算之遲延利息，應有理由。
 (2)被告雖執前詞置辯，並辯稱如系爭70萬元匯款是借款，田育
    珈即無須提供買賣契約，卓酩紘亦不會稱「後續姊怎麼好安
    排，我配合」，縱為借款，貸與人為卓酩紘而非原告云云。
    惟查：
　①依前述兩造不爭執事項(四)之事實，直接收到系爭70萬元匯
    款之人為周立礴，且前述之Line其中「小臻…我有交代阿威…
    還給妳」等語（見本院卷二第51頁）、「我不管小臻怎麼跟
    你說的…70萬給我一點時間我分期匯款給你」等語（見本院
    卷二第49頁）、「（原告：目前已付出46萬土地訂金，其他
    24萬餘款請先匯款還我，在來再告知46萬要如何規時間劃償
    還）我等等叫阿威去匯款（原告：ok…）」等語（見本院卷
    一第51頁），反覆出現「小臻」（即原告）、我（即田育珈
    ）、阿威（即周立礴）等，且原告、田育珈、周立礴均知田
    育珈之債信不良始借用周立礴之郵局帳戶，原告既知田育珈
    之債信不良，若非由其配偶周立礴共同出面借款，原告豈會
    輕易將鉅額70萬元借給債信不良之田育珈一人，堪認系爭70
    萬元匯款係由原告借給田育珈、周立礴之借款。
　②一般金融業或民間貸款要求債務人提供財產狀況之事實，從
    外觀上通常只會被評價為是為了解債權能否順利回收而己，
    顯少有被認為是為了與債務人合夥之目的，準此，原告關心
    土地買賣情況等，依一般債權人查詢債務人之財產目的之常
    情，應僅係原告為了解系爭70萬元匯款之債權是否能順利回
    收而己，況且，前述之Line其中「小臻…我有交代阿威…還給
    妳」等語（見本院卷二第51頁）、「我不管小臻怎麼跟你說
    的…70萬給我一點時間我分期匯款給你」等語（見本院卷二
    第49頁）、「（原告：目前已付出46萬土地訂金，其他24萬
    餘款請先匯款還我，在來再告知46萬要如何規時間劃償還）
    我等等叫阿威去匯款（原告：ok…）」等語（見本院卷一第5
    1頁），反覆出現「還」（即返還借款）堪認系爭70萬元匯
    款係由原告借給田育珈、周立礴之借款。
　③證人林宛慧證述其被告2人所設嘉義私廟見聞之事實，應非虛
    偽，及卓酩紘於110年10月15日向周立礴提及之事（見本院
    卷二第77頁至第79頁）係卓酩紘以至少有金流可以證明周立
    礴之一概否認（即其所謂「不可能都不知情吧」）不合經驗
    法則及論理法則而己，無從由卓酩紘上揭言詞證明周立礴並
    無共同借款。　　
(二)若原告與「任一」被告間「並無」前(一)之消費借貸關係，
    原告基於不當得利關係，請求周立礴返還261萬元、田育珈
    返還30萬元，有無理由？
 1、原告基於消費借貸關係請求被告2人返還系爭200萬元匯款之
    借款及系爭70萬元匯款其中未清償之46萬元之借款，暨請求
    田育珈返還系爭30萬元匯款之借款，為有理由，業如前述，
    是關於系爭200萬元、系爭70萬元匯款其中未清償之46萬元
    、系爭30萬元匯款部分，業經本院認定有前述之法律上原因
    ，非屬不當得利關係。
 2、原告雖有匯款系爭15萬元匯款至周立礴郵局帳戶之事實，但
    被告就此辯稱系爭15萬元匯款係原告為贊助被告2人於嘉義
    所設私廟活動之贈與等語，非無可能，業如前述。且原告就
    系爭15萬元匯款係屬「不當得利關係」，並無任何舉證，自
    難認原告主張周立礴受有系爭15萬元匯款之不當得利為事實
    。
六、綜上所述，原告基於消費借貸之法律關係，請求田育珈、周
    立礴給付246萬元（200萬+46萬=246萬）、田育珈給付30萬
    元，及均自110年12月5日起至清償日止，按年息5%計算之利
    息，即屬正當，應予准許，逾此範圍之請求，為無理由，應
    予駁回。
七、就上開應予准許部分，兩造分別陳明願供擔保以代釋明，聲
    請宣告或免為假執行，經核均無不合，爰分別酌定相當之擔
    保金額，併予准許；至上開不應准許部分，原告之假執行聲
    請即失所附麗，應併予駁回。
八、本件事證業臻明確，兩造其餘攻擊或防禦方法及未經援用或
    調查之證據，核與判決結果不生影響，爰不逐一論述，併此
    敘明。
九、據上論結，本件原告之訴為一部有理由、一部無理由，依民事訴訟法第79條、第85條第1項、第390條第2項、第392條第2項，判決如主文。
中　　華　　民　　國　　111 　年　　11　　月　　2 　　日
          　　　　民事第二庭  法　　　官  施盈志
以上正本係照原本作成。
如不服本判決，應於送達後20日內，向本院提出上訴狀並表明上
訴理由，如於本判決宣示後送達前提起上訴者，應於判決送達後
20日內補提上訴理由書（須附繕本）。
中　　華　　民　　國　　111 　年　　11　　月　　2 　　日
                              書  記  官  陳玫燕